臺灣高雄地方法院民事裁定
109年度消債更字第476號
聲  請  人  許金泉  
0000000000000000

代  理  人  翁銘隆律師
上列當事人因消費者債務清理事件聲請更生，本院裁定如下：
主文
聲請人許金泉自中華民國一一○年六月二十八日下午四時起開始
更生程序。
命司法事務官進行本件更生程序。
理由
一、聲請意旨略以：伊有不能清償債務情事，前依消費者債務清
    理條例（下稱消債條例）規定，向最大債權銀行聲請前置協
    商成立，惟因不可歸責於己之事由毀諾。伊又未經法院裁定
    開始清算程序或宣告破產，爰聲請更生等語。
二、按債務人不能清償債務或有不能清償之虞者，得依本條例所
    定更生或清算程序，清理其債務；債務人無擔保或無優先權
    之本金及利息債務總額未逾新臺幣（下同）12,000,000元者
    ，於法院裁定開始清算程序或宣告破產前，得向法院聲請更
    生；法院開始更生程序之裁定，應載明其年、月、日、時，
    並即時發生效力；法院開始更生或清算程序後，得命司法事
    務官進行更生或清算程序，必要時得選任律師、會計師或其
    他適當之自然人或法人1人為監督人或管理人，消債條例第3
    條、第16條第1項、第42條第1項、第45條第1項分別定有明
    文。
三、經查：
  ㈠聲請人曾依消債條例第151條第1項規定與最大債權金融機構
    中國信託銀行請求前置協商成立，聲請人應自民國95年7月
    起，分120期，利率8.88％，每月清償34,043元，惟聲請人未
    依約繳款，而於95年8月25日經中國信託銀行通報毀諾，此
    有中國信託銀行陳報狀可參【本院109年度消債更字第476號
    卷（下稱卷）第41至54頁】。按消債條例第151 條第7 項但
    書所稱「因不可歸責於己之事由，致履行有困難」之情形，
    僅須於法院就更生或清算之聲請為裁判時存在即為已足，至
    債務人於履行困難之事由發生前有無違約不履行行為，與該
    事由是否不可歸責於債務人之判斷尚屬無涉（另參考98年第
    1 期民事業務研究會第26號之司法院民事廳消費者債務清理
    條例法律問題研審小組意見）。又依消債條例第151 條第8 
    項準用第75條第2 項之規定，債務人可處分所得扣除自己及
    依法應受其扶養者所必要生活費用之餘額，連續3 個月低於
    協商方案應清償之金額者，推定有不可歸責於己之事由致履
    行有困難。經查：聲請人於毀諾時至96年1月25日勞保退保
    時，其勞保投保薪資均為18,300元，此有勞工保險被保險人
    投保資料表（卷第67頁）可考。是以聲請人斯時自陳之每月
    收入，扣除95年度依主管機關所公告高雄市每人每月不含房
    屋支出最低生活費7,618元之1.2倍即9,142元後（詳後述，
    本件元以下均採四捨五入計算），應已無法負擔每月34,043
    元之還款金額，堪認聲請人之收入無法持續支應前揭生活開
    支及協商款項，致繼續履行有所困難，亦即可認聲請人有不
    可歸責於己之事由，致不能履行原協商條件。
  ㈡聲請人於107年度至109年度申報所得各為個人經營計程車營
    利所得5,990元、5,973元、5,990元，名下除2019年出廠國
    瑞汽車1部外，無保險保單，名下無其他財產，惟其被繼承
    人即母許林彩霞於107年2月3日殁，經查其遺產有土地1筆34
    71,000元、房1筆86,500元、存款2筆(郵局存款13,113元、
    玉山銀行存款12,285元)等共4筆計3,582,898元，繼承人包
    含聲請人在內共5人；又聲請人先自陳其為快樂計程車車行(
    商號)負責人，自為雇主，平日以駕駛計程車為業，每月收
    入約為30,000元，嗣提出由立切結書之有限責任高雄市快樂
    計程車運輸合作社證明計程車駕駛人許金泉受雇(加入)該合
    作社駕駛TDK-0229號計程車執照為真實之執業事實證明單，
    陳報稱其先前誤稱其為快樂計程車車行負責人，實為有限責
    任高雄市快樂計程車運輸合作社之受僱員工，此與其前提出
    牌照號碼TDK-0229號營業小客車車主聲請人之汽車行車執照
    記載車身式樣及附加配備「轎式 合作社個人計程車」，服
    務公司或承租人「合作社:有限責任高雄市快樂計程車運輸
    合作社」形式相符，陳報切結收入仍為平均每月30,000元。
    又聲請人於110年1月28日經醫師診斷罹患口腔癌住院接受化
    療，於110年1月14日、110年1月29日、110年2月19日、110
    年2月25日、110年3月9日、110年3月11日、110年3月23日、
    110年4月6日、110年4月20日持續支出重大傷病醫療費用，
    並於110年3月4日接受財團法人全聯慶祥慈慈善團體匯入聲
    請人帳戶急難醫療補助10,000元，此外未接受親友資助，未
    領取任何補助等情，有財政部高雄國稅局107年至108年綜合
    所得稅各類所得資料清單及財產歸屬資料清單（卷第15至16
    頁）、109年度稅務電子閘門財產所得調件明細表（卷第119
    頁）、財產及收入狀況說明書（卷第3至4、121頁）、債權
    人清冊（卷第6至7頁）、戶籍謄本（卷第65頁）、勞工保險
    被保險人投保資料表（卷第67頁）、個人商業保險查詢結果
    表（卷第78頁）、財團法人金融聯合徵信中心前置協商專用
    債權人清冊（卷第9至10頁）、信用報告（卷第12頁）、社
    會補助查詢表（卷第33至35頁）、高雄市政府勞工局尋練就
    業中心函（卷第92頁）、勞動部勞工保險局函（卷第90頁）
    、勞動部勞動力發展署高屏澎東分署函（卷第91頁）、收入
    切結書（卷第77頁）、計程車駕駛人執業登記證（卷第70頁
    ）、汽車行車執照（卷第71頁）、加油發票(卷第72頁)、高
    都汽車服務保養費明細表(卷第73至76頁)、存簿（卷第68至
    69頁）、陳報狀(卷第62、120頁)、診斷證明書(卷第122頁)
    、醫療費收據(卷第123至127頁)、財政部高雄國稅局三民分
    局函附遺產稅免稅證明書及遺產稅不計入遺產總額證明書暨
    遺產稅核定通知書(卷第130至134頁)等附卷可證。依聲請人
    上述工作、收入及財產情況，在別無其他資料可認聲請人有
    其他收入之情形下，堪認以其切結自陳108年1月至109年12
    月平均每月收入約30,000元核算其償債能力，較為妥適。
  ㈢聲請人原稱每月須負擔父親之扶養費3,000元，嗣陳報改稱聲
    請人父親已退休，領取老人年金，聲請人胞兄許宏坤每月約
    給付聲請人父親扶養費10,000元，非由聲請人扶養，並更新
    財產及收入狀況書名書（卷第121頁）可參。至關於聲請人
    個人日常必要支出部分，聲請人主張每月支出15,000元（不
    含車貸每月繳款11,920元）乙情。按債務人必要生活費用，
    以最近一年衛生福利部或直轄市政府所公告當地區每人每月
    最低生活費一點二倍定之，消債條例第64條之2第1項定有明
    文。本院參酌衛福部社會司所公告110年度高雄市最低生活
    費為13,341元，則聲請人每月最低生活所必需除有特殊情形
    並有證據證明者外，自宜以此之1.2倍即16,009元為度，始
    得認係必要支出。又聲請人陳稱於胞兄許宏坤所有房屋居住
    ，客觀上無房屋費用支出，故於計算聲請人個人每月必要生
    活費時，即應自前開已包括聲請人居住費用在內之每月最低
    生活費用中，扣除相當於房租支出所佔比例（大約為24.36％
    ）。依此計算結果，聲請人每月必要生活費以12,109元為準
    【計算式：16,009－（16,009×24.36%）=12,109】，逾此範
    圍難認必要。
  ㈣承上，聲請人目前每月平均收入30,000元，扣除個人必要支
    出12,109元後，剩餘17,891元，而聲請人目前負債總額為3,
    025,081元（卷第10頁聯徵中心債權人清冊、卷第55至56頁
    裕融企業股份有限公司陳報狀，包括：華南銀行、台北富邦
    銀行、聯邦銀行、元大銀行、永豐銀行、台新銀行、日盛銀
    行、安泰銀行、中國信託銀行、萬榮行銷股份有限公司、匯
    誠第一資產管理股份有限公司、良京實業股份有限公司，不
    包括裕融企業股份有限公司以車牌號碼000-0000號車輛設定
    動產抵押權之有擔保汽車分期債權），扣除應繼遺產716,58
    0元【計算式：3,582,898÷5≒716,580】後，以每月所餘逐年
    清償，至少須約10.8年【計算式：（3,025,081－716,580）÷
    17,891÷12≒10.8】始能清償完畢，應認其已不能清償債務。
    此外，聲請人無擔保或無優先權之債務總額未逾1,200萬元
    ，且無消債條例第6條第3項、第8條或第46條各款所定駁回
    更生聲請之事由存在。則聲請人聲請更生為有理由，應予准
    許，爰命司法事務官進行本件更生程序。
四、依消債條例第11條第1 項、第45條第1 項、第16條第1 項，
    裁定如主文。
中　　華　　民　　國　　110 　年　　6 　　月　  28　　日
              　　民事庭　　法　官　賴寶合
以上正本係照原本作成。
本裁定不得抗告。　　　　　　　
中　　華　　民　　國　　110 　年　　6 　　月　　28　　日
                    　　　　書記官　胡美儀